臺灣桃園地方法院民事簡易判決
110年度桃簡字第847號
原      告  中華開發資產管理股份有限公司

法定代理人  林德雲  



訴訟代理人  季佩芃律師
被      告  鄭坤喜  
            鄭坤樹  

上列當事人間請求確認抵押權不存在等事件，本院於民國111年1
月13日言詞辯論終結，判決如下：
    主      文
一、確認被告鄭坤喜與鄭坤樹間，就被告鄭坤喜所有如附表所示
    不動產，於民國八十七年一月七日向桃園市蘆竹地政事務所
    ，以蘆字第二三二號設定本金最高限額新臺幣500,000元之
    抵押權所擔保之債權不存在。
二、被告鄭坤樹應將前項最高限額抵押權之設定登記塗銷。
三、訴訟費用由被告負擔。 
    事實及理由
壹、程序部分：
一、按確認法律關係之訴，非原告有即受確認判決之法律上利益
    者，不得提起之，民事訴訟法第247條第1項前段定有明文。
    又按所謂即受確認判決之法律上利益，係指法律關係之存否
    不明確，原告主觀上認其在法律上之地位有不安之狀態存在
    ，且此種不安之狀態，能以確認判決將之除去者而言，若縱
    經法院判決確認，亦不能除去其不安之狀態者，即難認有受
    確認判決之法律上利益（最高法院52年度台上字第1240號判
    決要旨參照）。經查，訴外人萬泰商業銀行股份有限公司（
    下稱萬泰銀行）原係被告鄭坤喜之債權人，後原告輾轉受讓
    上開債權而為鄭坤喜之債權人，原告嗣後就鄭坤喜所有如附
    表所示之土地及建物（下稱系爭不動產）聲請強制執行，經
    本院以109年度司執字第115437號返還消費借貸款強制執行
    事件（下稱系爭執行事件）受理在案，然鄭坤喜前於民國87
    年1月7日將系爭不動產設定如附表所示之最高限額抵押權予
    被告鄭坤樹（下稱系爭抵押權），而系爭不動產之拍賣最低
    價額僅新臺幣（下同）91,000元，尚不足清償系爭抵押權所
    擔保之債權額500,000元及優先稅額4,501元，顯無拍賣實益
    。則系爭抵押權之存在與否將影響原告受償之權利，致原告
    私法上之狀態有現時受侵害之危險，揆諸前揭說明，原告自
    有即受確認判決之法律上利益。
二、被告經合法通知，無正當理由而未於言詞辯論期日到場，且
    核無民事訴訟法第386 條各款所列情形，爰依原告之聲請（
    見本院卷第71頁），由其一造辯論而為判決。
貳、實體部分：　　　　
一、原告主張：鄭坤喜前因消費借貸而積欠萬泰銀行2,275,848
    元，及自88年11月9日起至清償日止按年息9.66％計算之利息
    ，暨自87年4月8日起至清償日止，逾期在6個月以內者，按
    上開利率百分之10計算之違約金；逾期超過6個月者，按上
    開利率百分之20計算之違約金（下爭系爭債權），後萬泰銀
    行於92年1月21日將系爭債權讓與訴外人龍星昇第二資產管
    理股份有限公司（下稱龍星昇公司），龍星昇公司於97年6
    月25日再將系爭債權讓與原告，原告遂對鄭坤喜所有之系爭
    不動產聲請強制執行，經本院以系爭執行事件受理在案，然
    因系爭不動產上有系爭抵押權存在，且系爭不動產拍賣最低
    價額僅91,000元，尚不足清償系爭抵押權及稅費，顯無拍賣
    實益，是以系爭抵押權之存在影響原告受償之權益。原告並
    不清楚被告間就系爭抵押權所擔保之債權性質為何，依舉證
    責任之分配原則，應由被告就系爭抵押權存在之事實負舉證
    責任。又縱若系爭抵押權所擔保之債權存在，然亦應已罹於
    時效，原告亦得主張時效消滅，而使系爭抵押權失所附麗，
    爰依民事訴訟法第247條及民法第242條、第767條第1項中段
    之規定，提起本件訴訟等語，並聲明：如主文第一、二項所
    示。
二、被告經合法通知，無正當理由而未於言詞辯論期日到場，亦
    未提出書狀作何聲明或陳述。
三、本院得心證之理由：
　㈠按確認法律關係不存在之訴，如被告主張其法律關係存在時
    ，應由被告負舉證責任。又抵押權為擔保物權，以擔保之債
    權存在為前提，倘擔保債權並未發生，抵押權即失所附麗，
    縱有抵押權登記，亦屬無效，抵押人得請求塗銷。故債權人
    代位抵押人主張擔保之債權未發生，抵押權人予以否認者，
    依前揭說明，應由抵押權人負舉證責任。經查，本件原告上
    開主張之事實，有臺灣板橋地方法院90年1月15日板院通民
    執星字第3626號債權憑證、繼續執行紀錄表、臺灣金融資產
    服務股份有限公司110年5月24日110桃金職一字第33號函暨
    系爭不動產謄本、債權讓與證明書、台北北投郵局存證信函
    第200014號郵局存證信函、台灣新生報等（見本院卷第8至3
    8頁，個資卷）在卷為憑，經核與原告所述無訛，又關於系
    爭抵押權所擔保之債權（下稱系爭擔保債權）是否存在乙節
    ，被告已於相當時期受合法之通知，而未於言詞辯論期日到
    場，亦均未提出任何書狀以供本院斟酌，衡諸系爭抵押權設
    定迄今已近20年之事實（見本院卷第13頁，個資卷），是原
    告請求確認系爭擔保債權並不存在，應有理由。
　㈡按所有人對於妨害其所有權者，得請求除去之，民法第767條
    第1項中段定有明文。又按抵押權從屬於債權而存在，若債
    權不存在或確定不發生，則抵押權自不能單獨而存在。再按
    債務人怠於行使其權利時，債權人因保全債權，得以自己之
    名義，行使其權利。但專屬於債務人本身者，不在此限，此
    觀民法第242條規定自明。查，系爭擔保債權不存在，業經
    本院認定如前，本於抵押權之從屬性，可認系爭抵押權亦不
    存在，原告既為鄭坤喜之債權人，依民法第242條、第767條
    第1項中段規定，代位請求鄭坤樹塗銷系爭抵押權登記，為
    有理由，應予准許。
四、從而，原告訴請確認被告間系爭擔保債權不存在，並依民法
    第242條前段、第767條第1項中段之規定，請求被告鄭坤樹
    應將系爭不動產上之系爭抵押權設定登記予以塗銷，均有理
    由，應予准許。
五、訴訟費用負擔之依據：民事訴訟法第78條。 　　
中　　華　　民　　國　　111 　年　　2 　　月　　11　　日
                  桃園簡易庭  法  官  顏嘉漢
以上為正本係照原本作成。
如不服本判決，應於送達後20日內，向本院提出上訴狀並表明上
訴理由，如於本判決宣示後送達前提起上訴者，應於判決送達後
20日內補提上訴理由書（須附繕本）。
如委任律師提起上訴者，應一併繳納上訴審裁判費。   
中　　華　　民　　國　　111 　年　　2 　　月　　11　　日
                              書記官  楊上毅
附表：

編號 不動產坐落 所有權人 面積(平方公尺) 設定權利範圍 抵押權設定登記收件年期、登記日期 擔保債權總金額（新臺幣） 權利人 抵押權存續期間 1 桃園市○○區○○段000地號 鄭坤喜 1133.02 271250分之45 桃園市蘆竹地政事務所87年蘆字第232號、87年1月7日 最高限額500,000元 鄭坤樹 不定期限 2 同上段738地號  300.99 271250分之45     3 同上段739地號  22.98 271250分之45     4 桃園市○○區○○段000○號  樓層面積合計88.48；附屬建物6.03 434分之5